【裁判字號】    97,救,1
【裁判日期】    970227
【裁判案由】    訴訟救助
【裁判全文】
高雄高等行政法院裁定
                                     97年度救字第1號
聲  請  人  甲○○
上列聲請人與相對人台灣高雄地方法院檢察署間聲請閱覽卷宗事
件，聲請訴訟救助，本院裁定如下：
    主  文
聲請駁回。
聲請程序費用由聲請人負擔。
    理  由
一、按「當事人無資力支出訴訟費用者，行政法院應依聲請，以
    裁定准予訴訟救助。但顯無勝訴之望者，不在此限。」行政
    訴訟法第101條定有明文。
二、本件聲請人聲請意旨略以：聲請人向相對人台灣高雄地方法
    院檢察署聲請准予調閱有關訴訟卷宗，惟相對人未依檔案法
    第17條規定於期限內依其聲請有所作為，致損害聲請人權益
    ，聲請人乃提起行政訴訟。又聲請人每月僅受高雄市政府低
    收入戶救濟，領用新台幣8千元，無法支付訴訟費用，爰檢
    送台灣高雄地方法院96年度審救字第21號裁定及郵政儲金簿
    等證物以供釋明，請准予訴訟救助云云。
三、經查，聲請人固據其提出前揭證物為憑，惟聲請人與相對人
    台灣高雄地方法院檢察署間係因聲請調閱相對人92年度執保
    字第104號、93年度執字第343號及94年度他字第629號卷宗
    而生爭訟。復按檔案法第1條明定：「為健全政府機關檔案
    管理，促進檔案開放與運用，發揮檔案功能，特制定本法。
    本法未規定者，適用其他法令規定。」觀諸該規定立法說明
    略載：「1、明定本法之立法目的及與其他法令適用之優先
    順序。2、為統一政府各級機關檔案管理制度，以利應用，
    明定本法適用範圍。至各機關因業務性質特殊，其案卷之管
    理已另有法律規定者，例如民事訴訟法第241條，刑事訴訟
    法第54條等，仍得適用其他法令之規定。」等語。足認在其
    他法令有特別規定情形，應排除檔案法之適用。又查，本件
    聲請人係請求閱覽刑事卷宗，而刑事訴訟之卷證是否准由當
    事人閱覽，乃刑事訴訟法所規範之範疇，核屬首揭檔案法第
    1條明定應適用其他法令情形，則刑事案件之當事人調閱卷
    宗，即無檔案法適用之餘地。本件聲請人係主張依檔案法第
    17條規定，請求閱覽刑事卷宗，揆諸首揭說明，即非有據。
    從而，聲請人提起之本院97年度訴字第87號聲請閱覽卷宗事
    件，顯無勝訴之望，聲請人聲請准予訴訟救助，自無從准許
    。
四、依行政訴訟法第104條、民事訴訟法第95條、第78條，裁定
    如主文。
中    華    民    國    97    年     2    月   27     日
              高雄高等行政法院第一庭
                          審判長法官   呂 佳 徵
                                法官   林 勇 奮
                                法官   蘇 秋 津
以上正本係照原本作成。
如不服本裁定，應於裁定送達後10日內以書狀敘明理由，經本院
向最高行政法院提出抗告（須按對造人數附具繕本）。
中    華    民    國    97    年     2    月   27     日
                              書記官   洪 美 智


司法院資訊處製作；財團法人民間司法改革基金會備份。
